【裁判字號】    99,交易,531
【裁判日期】    991213
【裁判案由】    過失傷害
【裁判全文】
臺灣板橋地方法院刑事判決             99年度交易字第531號
公  訴  人  臺灣板橋地方法院檢察署檢察官
被      告  林佳玉
上列被告因過失傷害案件，經檢察官提起公訴（99年度調偵字第
1293號），本院判決如下：
    主  文
林佳玉犯過失傷害罪，處有期徒刑貳月，如易科罰金，以新臺幣
壹仟元折算壹日。
    事  實
一、林佳玉於民國（下同）98年11月14日19時30分許，騎乘車號
    ：880-EGS 號普通重型機車並搭載後座乘客，沿臺北縣三重
    市○○路○ 段往新莊方向行駛，於行經臺北縣三重市○○路
    ○ 段11號之1 前時，本應注意車前狀況，以隨時採取必要之
    安全措施，又依當時天候陰、夜間，然有照明，為市區○路
    之一般車道，且柏油路面乾燥、無缺陷，視野良好，並無不
    能注意之情事，林佳玉竟疏未注意，適有同向前方之行人林
    玉春於飲酒後欲攔停計程車時，行走至上開地點，亦疏未注
    意應靠邊行走之際，林佳玉所駕前開重機車之右側車身手把
    處遂與林玉春之正面身體左側部位發生碰撞而肇事，致使林
    玉春因而順向右側倒地，受有右側橈骨幹併尺骨幹骨折及右
    側股骨轉子間骨折之傷害。
二、案經林玉春訴由臺北縣政府警察局三重分局移由臺灣板橋地
    方法院檢察署檢察官偵查起訴。
    理  由
壹、程序方面：
一、按除簡式審判程序、簡易程序及本法第376 條第1 款、第2
    款所列之罪之案件外，第一審應行合議審判，刑事訴訟法第
    284 條之1 固定有明文；而查，本件被告林佳玉被訴涉犯刑
    法第284 條第1 項之過失傷害罪嫌，其法定最重本刑為6 月
    以下有期徒刑，核係刑事訴訟法第376 條第1 款規定最重本
    刑為3 年以下有期徒刑、拘役或專科罰金之罪之案件，是依
    前揭規定文義視之，本案依獨任審判程序審理並予判決，合
    先敘明。
二、關於證據能力事項：本件檢察官、被告於本院準備程序中，
    均未就本案卷內證據資料之證據能力為爭執，且迄於言詞辯
    論終結前，亦未就本院所調查之事證主張有刑事訴訟法第15
    9 條第1 項不得作為證據之情形，是應認均已同意本案卷內
    證據資料均得作為本案證據，且經本院審酌後，認如下所述
    之證據並無違法取證或證據力明顯低下情形，以資作為證據
    ，並無不當，徵之同法第159 條之5 規定意旨，本案經調查
    之如下證據，均有證據能力。
貳、本院認定犯罪事實之證據及得心證之理由：
一、訊據被告對於其有騎乘上開重機車行經前揭時、地，並與告
    訴人身體發生碰撞而肇事，且致使告訴人受有如上傷害等客
    觀事實，固坦述明白在卷，惟矢口否認有何過失犯行，其辯
    稱以：「否認有檢察官所起訴之事實；當時我的車子已經靜
    止，是告訴人往馬路上跑，才跌倒受傷，而不是我撞上她。
    」等語（參本院99年8 月17日審理筆錄第2 頁）；又辯述略
    謂：「林玉春是酒醉走到馬路上，我是遵守規定行駛在馬路
    上，計程車橫切在馬路上我跟林玉春碰撞時，我的車子倒在
    計程車上，計程車也都沒有下車、任何表示就走掉，我的左
    側車頭碰到計程車右側後座的車門，司機沒有下車就走掉，
    我的車子就順勢倒下去，林玉春跟我的右側車身手把部分碰
    撞。」等情詞（參本院99年11月26日審理筆錄第2 頁）。是
    依如上被告辯解情詞觀之，本案應予審究者，厥為被告林佳
    玉駕乘重機車與告訴人林玉春發生碰撞，致使告訴人受有右
    側橈骨幹併尺骨幹骨折及右側股骨轉子間骨折等之傷害，被
    告就本件交通事故之肇生，是否具有過失罪責？
二、經查：
(一)、告訴人林玉春有於首開時間、地點，因與被告林佳玉駕乘之
    車號880-EGS 號普通重機車發生碰撞，致其倒地並受有如上
    傷害之事實，此據告訴人於警詢、偵查及本件本院程序中，
    均明白指、證述如上情節在卷（參98年11月23日警詢筆錄【
    見99年度偵字第10331 號卷《下簡稱偵字卷》第7 至9 頁】
    ；99年4 月21日偵訊筆錄【見偵字卷第30至31頁；經具結證
    述】、本院99年11月26日審理筆錄【見本院卷是日筆錄第5
    頁】），並有馬偕紀念醫院淡水分院98年11月23日乙種診斷
    證明書（見偵字卷第20頁）、道路交通事故現場圖（見偵字
    卷第13頁）、道路交通事故調查報告表(一)(二)（見偵字卷第14
    至16頁）、事故及車損現場照片8 幀（見偵字卷第21至24頁
    ）等均在卷可稽；又告訴人林玉春於事故發生時地，係有飲
    用酒類後呼氣測試酒精濃度達每公升0.55毫克之情狀，亦有
    臺北縣政府警察局三重分局道路交通事故當事人酒精測定紀
    錄表1 紙附卷可佐（見偵字卷第17頁）。
(二)、又被告於警詢、偵查及本院歷次審理中，有關本案交通事故
    肇生前後情景所為之供述情節，為明其全旨，茲分敘如下：
    １、其在警詢時供稱：「肇事前我騎乘普通重型機車880-EG
        S 號沿三重市○○路○ 段往新莊方向在外側車道行進，
        當時我看到正義北路與重新路的路口都是紅燈，所以我
        以約20-30 公里的車速前進，當時我看到前方有一部計
        程車，我騎到國泰世華銀行前面時，林女士突然從白線
        外跑出來，伸手出來要攔計程車，但計程車很慢速的在
        前進，她人就站在外側車道上，她伸手時，人就站在外
        側車道中央了。我發現時就來不及撞上；……肇事當時
        行車速率約20-30 公里左右；…我車上後方還載一個人
        ；……（當時路況、天候、視線如何？有無障礙物？號
        誌為何？標誌、標線是否清楚？）當時車多，但是我的
        前方只有一部計程車。晴天。清楚。沒有障礙物。肇事
        地點沒有號誌燈。標誌、標線均清楚。…」等語（參98
        年12月7 日警詢筆錄，見偵字卷第4 至5 頁）。
    ２、偵查中則供述以：「有於98年11月4 日19時30分許，在
        臺北縣三重市○○路○ 段11號之1 前與告訴人林玉春發
        生車禍，我當天騎乘車號880-EGS 號機車搭載鄭○○騎
        乘於重新路上往新莊市方向行駛，該處為二線道，路面
        不寬。當時我停等紅燈後直行並與計程車平行，之後計
        程車超過我車，我騎乘位置係外車道（慢車道）靠右邊
        白線，我看見到告訴人但告訴人為背對我們並站於白線
        與紅線間，而此時計程車由內側車道切往外側車道，計
        程車行駛於內外車道中間，此時我煞車減速，於計程車
        即將超過告訴人時，告訴人才出手攔車，並跑至慢車道
        上，計程車停靠慢車道，車門未開啟，此時我車已靜止
        不動，告訴人跑來撞我車把位置。我認為此係告訴人酒
        醉之緣故；……當時告訴人跑出並伸出左手攔車，身體
        仍背對著我，故機車撞上告訴人左側身體，因當時我無
        車速，故告訴人才朝右方直接倒地而未有滑行；（當時
        你行駛位置為白線與紅線間，或外側車道與白線內？）
        我當時車係於慢車道白線內之位置；（當機車行駛時見
        計程車靠右，一般而言會煞車或朝左側方向超過行駛，
        為何你仍繼續行駛於原車道上？）當時計程車切入外車
        道時計程車後箱與我機車之車頭近乎平行且相當貼近，
        車頭略往外車道彎欲往右側停靠，我才立即煞車，車已
        靜止，當時告訴人自己撞我機車，致我車傾靠計程車之
        右側後車門上；當時撞擊時，我機車右手把撞上告訴人
        左側身體。…」等語（參99年5 月12日偵訊筆錄，見偵
        字卷第35至36頁）。
    ３、又被告於本院審理中，則各供述以：「（法官問：你在
        何情況看到告訴人招手攔計程車？距離為何？）我看到
        她的時候，她都是背對著我站在路邊，約兩個車身以上
        的距離，當時我的時速不快，所以我沒有太大反應，只
        知道那裡有人，當時我行駛外向車道，告訴人站在路邊
        ，事故發時，我有等警察過來，救護車先過來，沒有多
        久警察過來，救護車才離開，……；【以下為檢察官訊
        問事項】（你機車什麼位置撞到告訴人哪裡？）告訴人
        正面左側身體撞到我機車右側手把，因為告訴人有伸手
        攔計程車，她衝過來左側碰到我的車，我跟告訴人都有
        倒地，告訴人往右側倒在地上，我的機車倒在計程車上
        ，我的頭在計程車右側後門；（依你所述，你的車速不
        快，為什麼會撞到告訴人？）我的車子已經靜止，她要
        走到車道來，從頭到尾都背對著我，計程車已經出現在
        她前面，所以她伸手，她並沒有注意後方來車，我看到
        計程車車頭過來時，我的車子是靜止的，沒有辦法向前
        ，她衝過來撞到我的車子，我們才會各自倒開；告訴人
        舉左手攔計程車；（告訴人舉左手攔計程車，依你所述
        ，你的車子又已經靜止了，那為什麼告訴人會有如此嚴
        重骨折的傷害？）當時她的酒測值有紀錄，計程車擋在
        我的前面，我已經靜止了，我只注意到計程車為什麼會
        這樣來，我並沒有注意到告訴人會跑出來，她撞到我，
        我也嚇到，…，碰撞之後，告訴人完全沒有意識就跌倒
        了，完全沒有支撐；（當時你注意到計程車是如何？）
        計程車沒有打方向燈，直接從內側車道轉到外側車道，
        他也沒有看到我就切出來，於是我就靜止，因為我的車
        速不快，應該不到20，我看到計程車轉過來就停止，我
        也沒有看到告訴人，所以我很納悶計程車為什麼突然轉
        ，他可能從後照鏡看到告訴人，我當時只有注意計程車
        從內側往外側，我只有看到計程車，靜止之後才看到告
        訴人衝出來；（【請求提示被告警詢筆錄予被告閱覽；
        法官提示該卷頁予被告閱覽】你跟警察說計程車很慢速
        在前進，她人就站在外側車道上，她伸手時，人就站在
        外側車道中央，我發現時就來不及撞上了，你沒有跟警
        察說，你的車子是靜止？）計程車慢速之後，車頭切過
        來，告訴人當時站在外側車道的靠路邊的外車線上，當
        時我沒有看到她有任何動作，她衝出來撞到我時，她確
        實是站在路中央沒錯，我的車體是在路中央，我沒有跟
        警察說我當時車子是靜止，警察只有問我車身、有沒有
        看到，警察問我：所以你撞上了，我就說對；（當時你
        的車子到底是靜止的還是行進中？）靜止，當時警察沒
        有問我是靜止的還是行進中，也沒有問我是行進撞到還
        是停下來撞到；（你跟警察說，肇事當時行車速率是20
        -30 公里左右，你並不是說肇事當時你車子是靜止的，
        有何意見？）警察是問我行駛的時候車速是多少，並沒
        有問我跟告訴人碰撞的時候是多少，如果我的行速真的
        是20-30 ，像我是騎150C.C. ，那告訴人也應該飛出去
        了吧，如果真的飛出去，怎麼只有右側會受傷；（98年
        12月7 日警察訊問你，有沒有用強暴脅迫或其他不正方
        法來訊問你？）沒有，但是當時我才考到駕照沒多久，
        我其實也不太清楚什麼叫車速、車身，我其實都不清楚
        ，警察問我，我也只能講個大概，當時我有說我好像騎
        10幾，…當時我載的友人說要吃東西，我就以10幾的車
        速在騎車，她已經在看路邊，我根本沒有辦法快；（你
        說你有看到計程車由內側往外側車道，你剛才跟法官說
        在兩個車身之前就看到告訴人？）是。…」等語（參本
        院卷99年8 月17日審理筆錄第3 至6 頁）；「【以下為
        本院訊問事項】（對於被告在警詢、偵查時檢察官前及
        本院所言，有何意見？）在警詢筆錄，警察問我幾個車
        身的問題，我不太了解車身的意思，也沒有注意到林玉
        春跟我車子的距離差多少，計程車往右插進來，我當時
        有看到林玉春的背影，但當時她並沒有舉手招車的意思
        ；（案發時你是先看到計程車還是先看到告訴人？）我
        離告訴人很遠的時候，我已經看到計程車，當時我停一
        個紅綠燈之後，看到計程車要往外車道緩慢行駛，我的
        友人說要吃東西，當時剛好在夜市口，所以我靠邊緩慢
        行駛；（告訴人是哪裡碰到你的機車？）左側的身體，
        我看到她伸手出來就產生碰撞，她就原地往右邊倒下去
        …」等語（參本院卷99年11月26日審理筆錄第3 至4 頁
        ）。
(三)、稽之被告於警詢、偵查乃至本院歷次審理中，均稱述以：伊
    有看到同向前方行進中之計程車，又該計程車有自內側車道
    向右方切往外側車道上且慢速行駛，伊有看到告訴人，伊看
    到告訴人時，告訴人都是背對著伊站在路邊，告訴人是左側
    身體與伊駕駛車輛之右側車身手把處發生碰撞等情節，並無
    差池；又細繹被告如上所陳，可悉其騎乘機車行經本件案發
    時地，夜間有照明，視野良好，且其所在位置，較之同向前
    方行走於道路之告訴人而言，仍屬踞高可視之距，又無遮蔽
    物，若被告能稍加注意，豈有再與告訴人正面身體左側發生
    碰撞之理？是衡情被告苟能多加注意其車前之狀況，並為必
    要之安全合宜之閃避或及時之煞車措施，當能避免車禍之發
    生或減低所造成之傷害無疑。且依被告前開供述情詞為縱橫
    深淺之細切觀察，被告騎乘重機車行經本案發生時地，已經
    見有計程車自其車側超越行駛至被告駕車行向之前方，嗣並
    有自內側車道往右方之外側車道切入且慢速行駛等舉措，被
    告復於同向前方相距約二個車身以上之處，亦見及告訴人行
    走於該地點，倘如被告所言，其當時駕駛機車行速約20至30
    公里，則被告於觀見告訴人在本案事故發生地欲攔停上開計
    程車，該車亦有因告訴人攔停行舉而在該處停等，俾利搭載
    告訴人之際，其自可採取必要合宜之安全煞避措施，當無肇
    生本件交通事故之可能。復衡酌被告於警詢初始，距離本案
    事故發生時際最為接近，是有關該交通事故肇生前後全情，
    其記憶自屬深刻清晰，且為釐清自身肇事責任之有無，當係
    作出翔實且全面之敘述，尚非僅就片段、概略或簡要之情節
    加以切割說明，此係屬人之記憶特性所必然。惟參酌被告於
    警詢筆錄所述者，全然未有陳稱伊所駕機車於事故發生當時
    已經靜止不動，係告訴人跑來撞伊一事；而於偵查及本院程
    序中，則滔滔辯稱以：伊駕乘重機車當時已經靜止不動，係
    告訴人往馬路上跑來撞伊車把，伊認為此係告訴人酒醉緣故
    ，告訴人有喝酒云云；再於公訴人質詢被告為何於警詢中沒
    有說明伊車子是靜止一情，乃稱以：警察只有問伊車身、有
    沒有看到，當時警察沒有問伊是靜止還是行進中，也沒有問
    伊是行進撞到還是停下來撞到等語，而反向推咎於警方製作
    筆錄之詢查事題或有未足；甚且，被告於本院審理時，就科
    刑範圍事項陳述之意見，係謂：告訴人受傷伊願意賠償她的
    醫藥費，但並不完全是伊的錯，伊承認伊有錯，伊所謂的有
    錯是雙方都有受傷，告訴人傷得較重，但造成告訴人受傷，
    實際上伊沒有過失，伊是依照規定行駛等情詞（參本院卷99
    年11月26日筆錄第5 頁），則被告真意究所何指，堪值玩味
    ！是據前論，被告以本案交通事故係告訴人酒醉，告訴人自
    己跑來撞伊，伊依照規定行駛等語置辯，核係圖求彌飾本身
    過失，執意渲然指摘告訴人於案發時已經飲酒，乃致肇生旨
    開事故並受有如上傷害之情狀，以求卸免其過失之責所為者
    ，自不足採信。揆諸前揭說明，被告顯無從免除其過失責任
    。
(四)、再按汽車行駛時，駕駛人應注意車前狀況，並隨時採取必要
    之安全措施，道路交通安全規則第94條第3 項定有明文，被
    告駕車自應注意上開交通安全之相關規定；又被告係為合法
    考領有普通重機車駕駛執照之人，其於97年8 月25日經道路
    監理主管機關准發如上駕駛執照一節，業據被告迭於警詢、
    偵查及本院程序中均陳述明確，並於本院審理程序，先後提
    出其持憑前開駕駛執照為本院查核無誤（見本院99年8 月17
    日審理筆錄第6 頁、99年11月26日審理筆錄第5 頁），是被
    告對於汽車駕駛人駕車行駛於道路，本即承負有應注意車前
    狀況，並隨時採取必要之安全措施等之義務，知所甚詳；且
    參酌被告於97年8 月25日即持領前開普通重型機車駕駛執照
    ，迄至本案事故發生之98年11月14日，時達1 年2 月有餘，
    顯與初始考領駕照而駕乘重機車在道路行駛之人，截然不同
    ；又依當時天氣陰、夜間，然有照明，且為市區○○○路之
    一般車道，路面乾燥、無缺陷、視野良好等客觀情形，被告
    並無不能注意之情事，竟疏未注意車前注意義務，致與告訴
    人發生碰撞，令告訴人因此受有旨述傷害，益徵被告對於上
    開駕車肇事，並使人受傷之行為具有過失責任，甚明。至告
    訴人本身雖有因飲酒後行走在道路上，亦同疏未注意應靠邊
    行走，而有違反道路交通安全規則第113 條第1 項規定情事
    ，則其對於本件交通事故之發生，為與有過失，惟此乃係審
    酌被告量刑暨其日後被訴民事賠償另案所須擔負責任程度之
    應斟酌事項，並不影響被告於本案過失罪責成立之認定。第
    次，本件告訴人確因被告上開過失駕駛行為並同自身之過失
    行為所致使，而受有如上右側橈骨幹併尺骨幹骨折及右側股
    骨轉子間骨折之傷害，亦有前稱之醫院診斷證明書附卷可憑
    ，是被告之過失行為與告訴人所受之傷害結果間，仍應認為
    具有相當因果關係。綜據上論，本件事證已臻積極明確，被
    告旨開過失傷害犯行足堪認定，應予責罰。
三、核被告林佳玉所為，係犯刑法第284 條第1 項之過失傷害罪
    。然被告於肇事後留置現場，並在未經有偵查權之機關或公
    務員發覺前，主動向到場處理交通事故之警員承認其為肇事
    駕駛人而接受裁判，有臺北縣政府警察局三重分局交通事故
    肇事人自首情形紀錄表1 紙在卷為參（見偵字卷第18頁），
    依刑法第62條前段規定減輕其刑。爰審酌被告年紀甚輕，並
    無前科，有本院99年11月26日言詞辯論終結日查悉之臺灣高
    等法院被告前案紀錄表在卷可考，具有高職畢業之智識程度
    （參偵字卷第3 頁之警詢筆錄「教育程度」欄所載），現從
    事派遣職業（參本院99年11月26日審理筆錄第5 頁所記），
    其於本案之過失程度、肇生事故所致危害，然肇事後均堅詞
    否認有何過失行為，尚於本院審理中，以告訴人於事故發生
    時確有飲酒，係告訴人酒醉自行跑來撞伊車把等詞津津為辯
    ，圖以全然歸究自告訴人而卸免己責之態度，以及告訴人林
    玉春因此受有首開傷害，亦同有過失，且被告迄未與告訴人
    達成和解賠償等一切情狀，酌情量處如主文所示之刑，並諭
    知易科罰金之折算標準。
據上論斷，應依刑事訴訟法第284 條之1 、第299 條第1 項前段
，刑法第284 條第1 項、第41條第1 項前段，刑法施行法第1 條
之1 ，判決如主文。
本案由檢察官楊植鈞提起公訴，經檢察官蘇逸修到庭執行職務。
中    華    民    國    99    年    12    月    13    日
                        交通法庭法  官  黎錦福
上列正本證明與原本無異。
如不服本判決，應於送達後10日內敘明上訴理由，向本院提出上
訴狀（須附繕本），上訴於臺灣高等法院。
                                書記官  蔡麗春
中    華    民    國    99    年    12    月    13    日
附錄本案論罪科刑法條全文：
中華民國刑法第284 條
（過失傷害罪）
因過失傷害人者，處6 月以下有期徒刑、拘役或5 百元以下罰金
，致重傷者，處1 年以下有期徒刑、拘役或5 百元以下罰金。
從事業務之人，因業務上之過失傷害人者，處1 年以下有期徒刑
、拘役或1 千元以下罰金，致重傷者，處3 年以下有期徒刑、拘
役或2 千元以下罰金。

司法院資訊處製作；財團法人民間司法改革基金會備份。
